臺灣高雄地方法院民事判決　八十七年度訴字第一五九三號
　　原　　　告　　庚○○
　　法定代理人　　丑○○
　　被　　　告　　子○○
　　被　　　告　　亥○○
　　被　　　告　　Ｃ○○
　　被　　　告　　Ａ○○
　　被　　　告　　Ｂ○○
　　訴訟代理人　　天○○
　　被　　　告　　癸○○
　　被　　　告　　壬○○○
　　訴訟代理人　　卯○○
　　　　　　　　　辰○○
　　被　　　告　　午○○○
　　訴訟代理人　　宇○○
　　被　　　告　　黃○○
　　被　　　告　　巳○○
　　訴訟代理人　　宙○○○
　　被　　　告　　酉○○
　　被　　　告　　戌○○
　　訴訟代理人　　申○○
　　被　　　告　　寅○○
　　被　　　告　　未○○
　　被　　　告　　地○○
　　被　　　告　　己○○○
　　被　　　告　　戊○○○
　　被　　　告　　Ｅ○○
　　被　　　告　　Ｆ○○
　　被　　　告　　Ｄ○○
　　被　　　告　　乙○○
　　被　　　告　　甲○○
　　被　　　告　　丁○○
　　法定代理人　　丙　○
右當事人間請求分割共有物事件，本院判決如左：
    主      文
被告寅○○、未○○、地○○、己○○○、戊○○○、Ｅ○○、Ｆ○○、Ｄ○○、乙○○、甲○○、丁○○應就被繼承人蘇清鄰所有之高雄縣路竹鄉○○段八六七、八九
六、九○○、九○○之一、九○一、一○三一、一○三二地號土地之應有部分各二十
四分之一辦理繼承人蘇添丁全部繼承之登記，並應就繼承人蘇添丁上開繼承部分再辦
理繼承人蘇劉英、李蘇錦治及被告寅○○、未○○、地○○、己○○○、戊○○○
、Ｅ○○、Ｆ○○、Ｄ○○各按應繼分十分之一繼承之登記，再應就繼承人蘇劉英
上開繼承部分辦理各按應繼分九分之一繼承之登記（其中應繼分九分之一係由被告乙○○、甲○○、丁○○共同代位繼承）；被告乙○○、甲○○、丁○○另應就繼承人
李蘇錦治上開繼承部分再辦理繼承人李惠娟及被告乙○○、甲○○、丁○○各按應繼
分四分之一繼承之登記，並應就繼承人李惠娟上開繼承部分再辦理被告乙○○、甲○○、丁○○各按應繼分三分之一繼承之登記。
兩造共有之高雄縣路竹鄉○○段八六七、八九六、九○○、九○○之一、九○一、一
○三一、一○三二地號土地，面積分別為二○二六點二二、三二一八點九三、三一一
點七五、五點三○、七七八點七七、一○九點九七、七點六五平方公尺，其分割方法
為：如附圖丙案所示八六七之一地號（Ｂ），面積為七一三點三二平方公尺之土地分
歸被告辛○○○○所有；八六七之一四地號（Ｍ），面積為一九一點七一平方公尺之
土地分歸被告寅○○、未○○、地○○、己○○○、戊○○○、Ｅ○○、Ｆ○○、Ｄ
○○、丁○○、乙○○、甲○○按如附表一所示之應繼分比例維持共有；八六七之六
（Ｇ）、八六七之八（Ｉ）地號，面積分別為一點三一、一八七點七六平方公尺之土
地分歸被告戌○○所有；八六七（Ａ）、八六七之五（Ｆ）地號，面積分別為九八點
七六、九九點八一平方公尺之土地分歸被告申○○所有；八六七之一一（Ｌ）地號，
面積為一○六點八三平方公尺之土地分歸被告酉○○所有；八六七之二（Ｃ）、八六
七之三（Ｄ）地號，面積分別為一四點○三、四一三點九二平方公尺之土地分歸被告
壬○○○所有；九○一（Ａ）地號，面積為二○○點三○平方公尺之土地分歸被告Ｂ
○○、Ｃ○○按應有部分各二分之一之比例維持共有；九○一之一（Ｂ）地號，面積
為八九點九二平方公尺之土地分歸被告Ａ○○所有；九○一之二（Ｃ）地號，面積為
二○八點五八平方公尺之土地分歸被告亥○○所有；九○一之三（Ｄ）地號，面積為
二七九點九七平方公尺之土地分歸被告天○○所有；八九六之一四（Ｏ）地號，面積
為九四點二五平方公尺之土地分歸被告天○○、Ｂ○○、Ｃ○○、Ａ○○、亥○○按
應有部分萬分之三五九六、萬分之一二八六、萬分之一二八六、萬分之一一五四、萬
分之二六七八之比例維持共有；八九六（Ａ）地號，面積為二四九點四九平方公尺之
土地分歸被告午○○○所有；八九六之七（Ｈ）地號，面積為二○六點七四平方公尺
之土地分歸被告子○○所有；八九六之一（Ｂ）、八九六之二（Ｃ）地號，面積分別
為一○點○○、四○五點八六平方公尺之土地分歸原告所有；八九六之三（Ｄ）、八
九六之八（Ｉ）、八九六之一三（Ｎ）地號，面積分別為二四○點五三、五四七點七
八、一○六點七二平方公尺之土地分歸被告癸○○所有；八九六之四（Ｅ）、八九六
之一○（Ｋ）、八九六之一一（Ｌ）地號，面積分別為二一點○○、一七○點七五、
二五五點七八平方公尺之土地分歸被告巳○○所有；八九六之一二（Ｍ）地號，面積
為四四七點五三平方公尺之土地分歸被告黃○○所有；八六七之七（Ｈ）、八六七之
四（Ｅ）、八六七之九（Ｊ）、八六七之一○（Ｋ）、八九六之九（Ｊ）、八九六之
五（Ｆ）、八九六之六（Ｇ）地號，面積分別為一二六點三一、二七點三一、一四點
四○、三○點七五、二四六點二五、四二點五○、一七三點七五平方公尺之土地及同
段九○○、九○○之一、一○三一地號土地分歸兩造按如附表一所示之應有部分及應
繼分比例維持共有；同段一○三二地號土地應予變價分割，所得價金按如附表一所示
之應有部分比例分歸兩造各自取得；又兩造間應依如附表二所示為補償金之找補。
訴訟費用由兩造按如附表一所示應有部分之比例負擔。
    事實及理由
壹、程序部分：
  一、查被告玄○○已於民國八十九年九月一日去世，其於高雄縣路竹鄉○○段八六
      七、八九六、九○○、九○○之一、九○一、一○三一、一○三二地號土地（
      下均稱系爭土地）之應有部分並已由被告天○○、Ｂ○○、Ｃ○○、Ａ○○、
      亥○○繼承，有土地登記謄本在卷可稽，該五人並已具狀聲明承受訴訟，經核
      並無不合，先予敘明。
  二、次查，原告於九十年七月十日向本院具狀表示撤回本件全部訴訟，惟已經被告
      癸○○、黃○○、巳○○、戌○○、酉○○、申○○、午○○○、Ｃ○○、Ｂ
      ○○、亥○○、天○○、Ａ○○於收受上開撤回書狀後十日內向本院具狀表示
      異議。其餘被告固未提出異議，依民事訴訟法第二百六十二條第四項規定，本
      應視為同意撤回，但本件係屬固有必要共同訴訟，且已為言詞辯論，部分被告
      同意撤回之行為，形式上應認為不利於共同被告全體之行為。從而，依民事訴
      訟法第五十六條第一項第一款規定，部分被告同意撤回應不生同意撤回之效力
      ，故本件既尚未生撤回之效力，本院自可依法予以審判。
  三、本件被告子○○、壬○○○經合法通知，未於最後言詞辯論期日到場，核無民
      事訴訟法第三百八十六條各款所列情形，爰依原告聲請，由其一造辯論而為判
      決。
貳、實體部分：
  一、原告起訴主張：系爭七筆土地之面積依地號順序分別為二○二六點二二、三二
      一八點九三、三一一點七五、五點三○、七七八點七七、一○九點九七、七點
      六五平方公尺，係由原告、被告子○○、癸○○、壬○○○、午○○○、黃○○、巳○○、酉○○、申○○、戌○○、辛○○○○、Ｂ○○、Ｃ○○、Ａ○○、亥○○、天○○及訴外人蘇清鄰，均各按應有部分十二分之一、二十四分
      之一、六分之一、十二分之一、二十四分之一、十二分之一、十二分之一、六
      十分之一、六十分之二、六十分之二、八分之一、六萬分之一二八六、六萬分
      之一二八六、六萬分之一一五四、六萬分之二六七八、六萬分之三五九六及二
      十四分之一之比例維持共有。惟共有人蘇清鄰已於二十六年二月十二日去世，
      死亡時為戶主，就其系爭土地應有部分二十四分之一應由男性直系血親卑親屬
      繼承。又其子蘇八、蘇獻章、蘇添財均早已亡故且絕嗣，故應由當時尚健在之
      子蘇添丁繼承。再蘇添丁亦於七十二年十二月二十八日去世，其上開繼承部分
      應由其子女即被告寅○○、未○○、地○○、己○○○、戊○○○、Ｅ○○、
      Ｆ○○、Ｄ○○及訴外人李蘇錦治繼承；李蘇錦治則於七十九年六月二十九日
      去世，其繼承部分則應由其子女即被告乙○○、甲○○、丁○○繼承。茲因蘇
      清鄰去世之後，其於系爭土地之應有部分即未辦理繼承登記，而未辦理繼承登
      記則無法分割土地，故原告請求被告寅○○、未○○、地○○、己○○○、戊○○○、Ｅ○○、Ｆ○○、Ｄ○○、乙○○、甲○○、丁○○應先辦理如上之
      繼承登記。再者，兩造間並無不分割之協議，又非因物之使用目的不能分割，
      因無法協議分割，為此訴請准予裁判分割，並予以合併分割。爰聲明：(一)被告
      寅○○、未○○、地○○、己○○○、戊○○○、Ｅ○○、Ｆ○○、Ｄ○○應
      就蘇清鄰所遺留之系爭土地應有部分，按應有部分各二一六分之一辦理繼承登
      記；被告乙○○、甲○○、丁○○應就李蘇錦治繼承蘇清鄰之系爭土地應有部
      分，按應有部分各六四八分之一辦理繼承登記；(二)分割方法為：如附圖甲案所
      示Ａ部分土地分歸被告辛○○○○及寅○○、未○○、地○○、己○○○、戊○○○、Ｅ○○、Ｆ○○、Ｄ○○、乙○○、甲○○、丁○○按應有部分比例
      保持共有；Ｂ部分土地由兩造按應有部分比例保持共有；Ｃ部分土地分歸被告
      戌○○所有；Ｄ部分土地分歸被告申○○所有；Ｅ部分土地分歸酉○○所有；
      Ｆ部分土地分歸被告壬○○○所有；Ｇ部分土地分歸被告Ｂ○○、Ｃ○○、Ａ
      ○○、亥○○、天○○按其應有部分比例保持共有；Ｈ部分土地由兩造按應有
      部分比例保持共有；Ｉ部分土地分歸被告午○○○所有；Ｊ部分土地分歸被告
      子○○所有；Ｋ部分土地分歸原告所有；Ｌ部分土地分歸被告癸○○所有，但
      被告癸○○應補償被告壬○○○新台幣（下同）六十六萬七千一百六十元；Ｍ
      、Ｎ部分土地由兩造按應有部分比例保持共有；Ｎ１部分土地分歸被告辛○○○○及寅○○、未○○、地○○、己○○○、戊○○○、Ｅ○○、Ｆ○○、Ｄ
      ○○、乙○○、甲○○、丁○○按應有部分比例保持共有；Ｎ２部分土地分歸
      被告Ｂ○○、Ｃ○○、Ａ○○、亥○○、天○○按其應有部分比例保持共有（
      按：原告誤將此部分土地分歸已去世之被告玄○○所有）；Ｎ３部分土地分歸
      被告巳○○所有；Ｎ４部分土地分歸被告黃○○所有；Ｏ、Ｐ部分土地由兩造
      按應有部分之比例保持共有等語。
  二、被告則以：
    (一)被告辛○○○○、子○○、壬○○○部分：
      其等同意採行原告之分割方案，爰聲明：應採原告之分割方案分割等語，資為
      抗辯。
    (二)被告癸○○、午○○○、酉○○、戌○○、申○○、Ｂ○○、Ｃ○○、Ａ○○
      、亥○○、天○○部分：
      依原告所提分割方案，系爭土地上之合法建物如被告戌○○、申○○、午○○○、黃○○、癸○○之子蘇朝欽之建物將受影響而須全部或部分拆除，自非適
      當之分割方案。且如附圖甲案所示Ｎ１、Ｎ２部分土地面積過窄，根本不能興
      建房屋。而原告又不同意興建五公尺寬之南區○設道路，如此一來，如附圖甲
      案所示Ｌ、Ｎ１、Ｎ２、Ｎ３部分土地之西側將因道路寬度不足，無法指定建
      築線。甲案亦未考慮分割後土地價值不同之問題，並反對互為補償，顯非公平
      。又依甲案，部分共有人須補償之價差過大，依被告所提乙案則較為和緩。況
      原告不顧被告癸○○之分管位置，將癸○○應分配之位置南移，自非適宜。而
      依甲案，原告位置最佳，分得面積又超過其應有部分，對其餘共有人不公平。
      被告癸○○及已去世之被告玄○○另辯稱：系爭土地於六十四年十一月十四日
      已經全體共有人協議分割，原告亦有不能訴請裁判分割之問題。是應依較為合
      理之乙案方式分割，爰聲明：分割方法為：如附圖乙案所示八六七之一地號（
      Ｂ）、八六七之一四地號（Ｍ）土地分歸被告辛○○○○及被告寅○○、未○○、地○○、己○○○、戊○○○、Ｅ○○、Ｆ○○、Ｄ○○、丁○○、乙○○、甲○○按應有部分及應繼分之比例維持共有；八六七之六（Ｇ）、八六七
      之八（Ｉ）地號土地分歸被告戌○○所有；八六七（Ａ）、八六七之五（Ｆ）
      地號土地分歸被告申○○所有；八六七之一一（Ｌ）地號土地分歸被告酉○○
      所有；八六七之二（Ｃ）、八六七之三（Ｄ）地號土地分歸被告壬○○○所有
      ；九○一（Ａ）地號、九○一之一（Ｂ）地號、九○一之二（Ｃ）地號、九○
      一之三（Ｄ）；八九六之一三（Ｎ）地號土地分歸被告天○○、Ｂ○○、Ｃ○○、Ａ○○、亥○○按應有部分萬分之三五九六、萬分之一二八六、萬分之一
      二八六、萬分之一一五四、萬分之二六七八之比例維持共有（惟被告天○○、
      Ｂ○○、Ｃ○○、Ａ○○、亥○○對此則聲明：九○一（Ａ）地號土地分歸被
      告Ｂ○○、Ｃ○○按應有部分各二分之一之比例維持共有；九○一之一（Ｂ）
      地號土地分歸被告Ａ○○所有；九○一之二（Ｃ）地號土地分歸被告亥○○所
      有；九○一之三（Ｄ）地號土地分歸被告天○○所有；八九六之一三（Ｎ）地
      號土地分歸被告天○○、Ｂ○○、Ｃ○○、Ａ○○、亥○○按應有部分萬分之
      三五九六、萬分之一二八六、萬分之一二八六、萬分之一一五四、萬分之二六
      七八之比例維持共有）；八九六（Ａ）地號土地分歸被告午○○○所有；八九
      六之七（Ｈ）地號土地分歸被告子○○所有；八九六之一（Ｂ）、八九六之二
      （Ｃ）地號及同段一○三二地號土地分歸原告所有；八九六之三（Ｄ）、八九
      六之八（Ｉ）、八九六之一二（Ｍ）地號土地分歸被告癸○○所有；八九六之
      四（Ｅ）、八九六之一○（Ｋ）、八九六之一一（Ｌ）地號土地分歸被告黃○○所有；八九六之一四（Ｏ）地號土地分歸被告巳○○所有；八六七之七（Ｈ
      ）、八六七之四（Ｅ）、八六七之九（Ｊ）、八六七之一○（Ｋ）、八九六之
      九（Ｊ）、八九六之五（Ｆ）、八九六之六（Ｇ）地號土地及同段九○○、九
      ○○之一、一○三一地號土地由兩造按應有部分及應繼分之比例維持共有，並
      按分配之價值找補差額等語，資為抗辯。
    (三)被告黃○○、巳○○部分：
      分割土地應儘量配合地上物現狀，分配位置地利使用應均衡，且分配位置之價
      值須與原持分相當。基於上開原則，被告黃○○、巳○○分配土地位於內側，
      自有私闢道路之必要，否則將形成袋地，無法聯絡對外道路。又預留道路之寬
      度，依建築技術規則之規定，至少必須有五公尺之寬度，日後方能供做建築用
      地使用。再面臨東部道路之路衝部分，本不適宜建築使用，以之作為開設道路
      使用，甚屬理想，且道路土地應由全體共有人分擔，始屬公平。原告主張之「
      計畫道路」根本尚未開通，且政府機關亦無任何開闢計畫，若未於南區○○道
      路，被告黃○○、巳○○所分得之土地將無法使用。而原告復主張預留三公尺
      寬之道路，除使車輛無法會車外，亦使臨路土地不符建築法令而無法蓋屋使用
      。又若依甲案，被告黃○○、巳○○之地上物將遭拆除；原告分得部分將較原
      占有之部分增大，將造成被告癸○○必須拆除房屋；午○○○亦將因此必須拆
      除房屋。此外，甲案須相互彌補之金額甚高，若依丙案則最少，故丙案應係最
      佳之分割方案。爰聲明：分割方法如主文第二項所示等語，資為抗辯。
    (四)被告寅○○、未○○、地○○、己○○○、戊○○○、Ｅ○○、Ｆ○○、Ｄ○○、乙○○、甲○○、丁○○部分：
      其等被告所主張之戊案分割方式與乙案、丙案甚為接近，應較符合多數共有人
      之利益。又其他分割方案有主張其等被告應與被告辛○○○○共有土地，顯未
      顧及其等被告之土地分割權益，顯非允洽。再如乙案、丙案所示之八六七之一
      四地號（Ｍ）土地不應分歸其等被告所共有，蓋此為被告辛○○○○前之空地
      ，應專屬辛○○○○使用，且該土地若分歸其等被告所有，勢必無法建築使用
      ，亦非公平。若將如戊案附圖所示八九六之一五（Ｐ）地號土地分歸其等被告
      共有，應較屬公平。蓋該地僅係空地，對其他共有人並無不利之情形，有爭執
      者僅有被告癸○○而已，惟癸○○已取得面臨保安路價值較高之土地，於建物
      使用上已綽綽有餘。是若將該地分歸其等被告共有，自無不妥。爰聲明：分割
      方法為：如附圖戊案所示八九六之一五（Ｐ）地號土地分歸其等被告按應繼分
      比例共有；八六七之一地號（Ｂ）、八六七之一四地號（Ｍ）土地分歸被告辛○○○○所有；其餘同丙案等語，資為抗辯。
  三、查原告主張系爭七筆土地之面積依地號順序分別為二○二六點二二、三二一八
      點九三、三一一點七五、五點三○、七七八點七七、一○九點九七、七點六五
      平方公尺，係由原告、被告子○○、癸○○、壬○○○、午○○○、黃○○、
      巳○○、酉○○、申○○、戌○○、辛○○○○、Ｂ○○、Ｃ○○、Ａ○○、
      亥○○、天○○及訴外人蘇清鄰，均各按應有部分十二分之一、二十四分之一
      、六分之一、十二分之一、二十四分之一、十二分之一、十二分之一、六十分
      之一、六十分之二、六十分之二、八分之一、六萬分之一二八六、六萬分之一
      二八六、六萬分之一一五四、六萬分之二六七八、六萬分之三五九六及二十四
      分之一之比例維持共有之事實，業據原告提出土地登記謄本為證，核屬相符，
      並為被告所不爭執，固堪信為真實。惟原告主張應依如附圖甲案之方式准予裁
      判分割等情，則為被告所爭執，本院審酌如下：
    (一)按「因繼承、強制執行、公用徵收或法院之判決，於登記前已取得不動產物權
      者，非經登記，不得處分其物權」，民法第七百五十九條定有明文。故若不動
      產之共有人中有人死亡時，於其繼承人未為繼承登記以前，固不得分割該共有
      之不動產。但若於分割共有物之訴訟中，請求該繼承人辦理繼承登記，並合併
      對該繼承人及其餘共有人為分割共有物之請求，則向為實務所允許。蓋此不但
      符合訴訟經濟原則，亦與民法第七百五十九條及強制執行法第一百三十條規定
      之旨趣無違，最高法院六十九年度台上字第一○一二號判例同認此旨。查系爭
      土地仍有應有部分二十四分之一登記在蘇清鄰名下，已如前述。惟蘇清鄰業已
      於於二十六年二月十二日去世，死亡時為戶主，有日治時期之戶口調查簿在卷
      可稽，並為兩造所不爭，應堪信為真實。依日本政府於西元一九二二年九月十
      八日所發布之敕令第四○七號「特例敕令」，基於「法三法」（法律）之授權
      ，對於在台灣生效之日本民商法，訂定若干特別規定，其中規定：僅涉及台灣
      本島人之親屬繼承事項，不依日本民法親屬繼承兩編規定，而依台灣之「習慣
      」。又依日治時期法院所認定的台灣習慣法，戶主所有之財產原則上由諸子均
      分，但無男子時，若被繼承人之親族無異議，則女兒亦得繼承（以上請參照王
      泰升教授著，「論台灣法律史在司法實務上的運用─以在個案中適用舊的國家
      法為中心」，發表於台灣本土法學雜誌第十五期第六頁、第十六頁，八十九年
      十月）。準此，蘇清鄰既為戶主，原則上其所有之財產應由諸子均分繼承。次
      查，蘇清鄰之長子蘇八、次子蘇獻章、四子蘇添財均早於蘇清鄰去世之前即已
      死亡，於蘇清鄰去世時，僅餘三子蘇添丁尚健在之事實，有日治時期之戶口調
      查簿在卷可憑，並為兩造所不爭，當堪信為真實。是自應由蘇添丁繼承蘇清鄰
      全部之財產，蘇清鄰所有之系爭土地應有部分二十四分之一應全部由蘇添丁繼
      承。再蘇添丁於七十二年十二月二十八日去世，其當時尚健在之繼承人有其妻
      蘇劉英與其子女即被告寅○○、未○○、地○○、己○○○、戊○○○、Ｅ
      ○○、Ｆ○○、Ｄ○○及訴外人李蘇錦治；嗣李蘇錦治於七十九年六月二十九
      日去世，當時尚健在之繼承人有其子女即被告乙○○、甲○○、丁○○及訴外
      人李惠娟；嗣李惠娟復於八十年九月二十一日去世，當時尚健在之繼承人有其
      弟妹即被告乙○○、甲○○、丁○○；至蘇劉英則嗣於八十三年十二月一日
      去世之事實，有戶籍登記簿謄本及戶籍謄本附卷足佐，並為兩造所不爭，亦堪
      信為真實。故蘇添丁上開繼承部分應再由蘇劉英、李蘇錦治及被告寅○○、
      未○○、地○○、己○○○、戊○○○、Ｅ○○、Ｆ○○、Ｄ○○繼承；李蘇
      錦治上開繼承部分應再由李惠娟及被告乙○○、甲○○、丁○○繼承；李惠娟
      上開繼承部分應再由被告乙○○、甲○○、丁○○繼承；蘇劉英上開繼承部
      分應再由被告寅○○、未○○、地○○、己○○○、戊○○○、Ｅ○○、Ｆ○○、Ｄ○○繼承及被告乙○○、甲○○、丁○○代位繼承。職此，上開各項繼
      承既尚未辦理登記，揆諸首開法條規定與本院說明，被告寅○○、未○○、地
      ○○、己○○○、戊○○○、Ｅ○○、Ｆ○○、Ｄ○○、乙○○、甲○○、丁○○自應辦理各該繼承登記即如主文第一項所示之繼承登記。原告對上開被告
      提起本件分割共有物之訴，並請求其等辦理上開繼承登記，自屬有據。再者，
      雖原告訴請上開被告辦理繼承登記之聲明內容與主文第一項所示之應辦理繼承
      登記之內容形式上略有出入，但窺原告真意，重在訴請上開被告辦理正確之繼
      承登記，至於該如何辦理，應非其所問。故原告之聲明內容縱與本院判決主文
      第一項有所出入，亦不失原告訴請上開被告辦理正確繼承登記之真意，本院自
      應依正確之繼承登記辦理方式判決如主文第一項之內容，而此並非訴外裁判，
      附此敘明。
    (二)次按「各共有人，得隨時請求分割共有物。但因物之使用目的不能分割或契約
      訂有不分割之期限者，不在此限」，民法第八百二十三條定有明文。又「我國
      民法關於分割共有物之效力，係採移轉主義，即各共有人因分割而成為單獨所
      有人，係由於彼此相互移轉，讓與部分權利所致。此觀民法第八百二十五條之
      規定旨趣自明。因此數筆共有之土地，得予合併分割者，必以該數筆共有土地
      之共有人及其應有部分均相同，且得全體共有人之同意為必要」，最高法院七
      十七年度台上字第二○六一號判決可資參照。本件原告主張系爭土地為兩造所
      共有，系爭土地並無因使用目的不能分割，且兩造間就系爭土地並無不能分割
      之特約之情事，惟兩造間就分割方法不能達成協議等情，業據原告提出土地登
      記謄本為證，並為大部分被告所不爭執。雖被告癸○○及已去世之被告玄○○
      辯稱：系爭土地於六十四年十一月十四日已經全體共有人協議分割云云，並提
      出土地協議分割書乙紙為證。惟查，上開土地協議分割書業為原告所否認，是
      否為真本不無疑問；況即便認該土地分割協議書乙紙為真，然其上獨缺蘇清鄰
      之繼承人即蘇添丁之簽名，則是否已得蘇添丁之同意而為該分割協議，亦不無
      疑問。上開被告固又辯稱蘇添丁並非真正所有權人，故僅由原告及其餘被告協
      議分割即可云云，然上開被告對此並未舉證以實其說，則蘇清鄰既依法登記為
      土地所有權人，自不能僅憑該等被告空言泛稱即否認蘇添丁因繼承而成為土地
      所有權人之事實。是上開被告所辯不足為取，自難認兩造間業已有分割協議之
      事實，原告主張兩造未能達成分割協議應堪信為真實，其訴請判決分割，自屬
      有據，應予准許。其次，系爭土地共有七筆，均為兩造所分別共有，兩造於各
      該土地之應有部分亦均屬相同，且兩造均當庭表示同意採行合併分割之方式，
      並提出如附圖甲、乙、丙、戊案所示之四個合併分割方案。揆諸上開最高法院
      判決意旨，原告訴請准予合併分割，亦屬可行。
    (三)再者，請求共有物之分割，應由法院依民法第八百二十四條命為適當之分配，
      不受當事人主張之拘束。法院應參酌當事人之聲明、共有物之性質、經濟效用
      及全體共有人利益等情，公平決定之。本院審酌分割方法如下：
    1.查本件部分共有人分別在共有土地建築地上物使用，其狀況為：如附圖所示Ａ
      部分為被告辛○○○○之廟宇，其右側為廟前空地；Ｂ部分為道路；Ｃ部分為
      被告戌○○使用之三層水泥樓房，；Ｄ部分為被告申○○使用之二層半水泥樓
      房；Ｅ部分左半部為空地，右半部有水泥板屋之車庫，為被告酉○○、申○○
      使用；Ｃ、Ｄ、Ｅ部分之左側築有道路通行；Ｆ部分為被告壬○○○使用之二
      層水泥樓房，第三層加蓋鐵皮屋；Ｇ部分為空地，為已去世之被告玄○○所使
      用；Ｈ部分為已去世之被告玄○○使用之二層水泥樓房，第三層加蓋鐵皮屋；
      Ｉ部分為已去世之被告玄○○使用之加蓋三層水泥樓房，部分則為空地，亦為
      該被告所使用；Ｊ部分為已去世之被告玄○○使用之一層三合院；Ｋ部分為被
      告午○○○使用之三層水泥樓房；Ｌ部分為被告子○○使用之空地；Ｍ部分為
      原告使用之二層水泥樓房，外圍圍牆，圍牆內有部分空地及車庫；Ｎ部分為被
      告癸○○使用之一樓完成、二樓尚未完成之磚造混泥土樓房；Ｏ部分為被告癸○○使用之空地（惟被告寅○○、未○○、地○○、己○○○、戊○○○、Ｅ
      ○○、Ｆ○○、Ｄ○○、乙○○、甲○○、丁○○則對此表示爭執）；Ｐ部分
      為被告巳○○、黃○○共同使用之一層鐵皮屋；Ｑ部分有部分為蘭花園，餘為
      空地，其上種有一些芒果、番石榴樹等，亦為該二被告共同使用；系爭九○○
      、九○○之一地號土地現為空地；系爭一○三一地號土地其上為野草、池塘、
      竹林等，沒有道路通行；系爭一○三二地號土地其上為雜草、大樹等情，業經
      本院於八十七年十一月十一日、八十九年九月七日分別會同高雄縣路竹地政事
      務所地政人員前往系爭土地現場勘測屬實，製有勘驗筆錄及上開地政事務所檢
      送之土地複丈成果圖（即附圖）在卷可稽。
    2.按「分割共有物，以消滅共有關係為目的。法院裁判分割共有土地時，除因該
      土地內部分土地之使用目的不能分割（如為道路）或部分共有人仍願維持其共
      有關係，應就該部分土地不予分割或准該部分共有人成立新共有關係外，應將
      土地分配於各共有人單獨所有」，最高法院六十九年度台上字第一八三一號判
      例可資參照。依附圖甲案及乙案之分割方案，均將系爭土地之部分分歸被告寅
      ○○、未○○、地○○、己○○○、戊○○○、Ｅ○○、Ｆ○○、Ｄ○○、乙○○、甲○○、丁○○與被告辛○○○○共有，然被告寅○○、未○○、地○○、己○○○、戊○○○、Ｅ○○、Ｆ○○、Ｄ○○、乙○○、甲○○、丁○○業已具狀表示不願與被告辛○○○○分別共有土地，而依其等所提之戊案則
      係上開被告公同共有部分系爭土地，依前開最高法院判例意旨，自不得強令上
      開被告與被告辛○○○○共有土地。是甲案及乙案就此而言即不適當。
    3.次按「基地應與建築線相連接，其連接部分之最小長度應在二公尺以上。長度
      大於二十公尺者，基地內私設通路之寬度不得小於五公尺」，建築技術規則建
      築設計施工編第二條第一項第三款定有明文。查被告癸○○、巳○○、黃○○
      等被告所可能分配之土地位置，係屬系爭土地未面臨馬路之一側，為避免其等
      以後對外通行之困擾，自有開設道路對外聯通之必要。又原告固主張系爭一○
      三一地號土地為「計畫道路」，故僅須開設如附圖甲案所示Ｎ部分之道路（三
      公尺寬）即可，無須再開設與馬路（即保安路）聯絡之道路云云。然則，本院
      向高雄縣政府函詢系爭一○三一地號土地何時可開闢為道路，經該府函覆略稱
      目前尚無開闢計畫等情，有該府九十年十月二十二日九十府建都字第一七六○
      八七號及同年月二十四日同字第一七八五四八號函在卷足憑，足見系爭一○三
      一地號土地何時開設為道路，尚無從得知；再系爭一○三一地號土地現並無道
      路可資通行，亦經本院勘測屬實，已如前述。是若僅因系爭一○三一地號土地
      屬「計畫道路」，即任令無對外聯絡道路可通行之被告漫無期限等待該道路加
      以開闢，而陷於無對外道路可資通行之窘境，自非允當。故原告所提之甲案即
      有不適，實有必要另外再開設道路與現有馬路連通。再者，上開應開闢通行之
      道路長度均遠逾二十公尺，依前開建築技術規則規定，該道路之寬度即不得小
      於五公尺，否則分得內側與該道路相鄰之土地勢將無法申請建築執照。是甲案
      主張開設三公尺寬之Ｎ部分道路即可云云，亦不足取；至乙、丙、戊案均主張
      應開設五公尺寬之道路，並將該道路之土地維持為兩造所共有，就此而言應屬
      可取。
    4.另查系爭一○三二地號土地之面積僅為七點六五平方公尺，目前為雜草地，與
      外界並無相通，業如前述。甲案主張該土地仍由兩造按應有部分及應繼分之比
      例維持共有，惟此顯然無法達到該土地較高之經濟效用，況此方案亦為部分之
      被告所不同意，自不宜依此方案分割。乙案則主張該土地分歸原告所有，然審
      酌該土地與原告可能分歸取得之土地相距甚遠，且土地面積如此之小，對原告
      而言亦無多大益處，自不該獨害於原告而厚被告，是乙案此部分之主張亦非可
      採。本院認為該土地面積如此之小，自不可能再由兩造原物分割，蓋經濟效益
      勢將銳減，故該土地之分割方法應以變賣之方式較為適當，丙案即採相同主張
      ，應屬可取。
    5.又依甲案之分割方法，被告午○○○、癸○○、戌○○、申○○勢將拆除前揭
      使用之部分房屋；被告巳○○、黃○○勢將拆除前揭使用之鐵皮屋；被告寅○○、未○○、地○○、己○○○、戊○○○、Ｅ○○、Ｆ○○、Ｄ○○、乙○○、甲○○、丁○○與被告辛○○○○將共有過於狹長之Ｎ１部分土地。如此
      一來，對於地上物之現狀改變過劇，顯不符經濟效益，委不足取。依乙案之分
      割方法，則可能將拆除被告巳○○、黃○○前揭使用之蘭花園，亦略有不妥。
      若依丙案及戊案之分割方法，對於地上物現狀之改變最少，就此點而言應較屬
      適當。
    6.甲案又主張於原物分割後，原則上彼此間不為分得土地與其應有部分價差之補
      償。然本院以為兩造所分得之土地，除土地面積難免有所增減外，分得土地之
      價值亦將因所處位置是否面臨馬路及地形是否方正而影響其價值，自應於分割
      後，就兩造各自分得土地與應有部分之價差為價金補償之找補為是，故甲案對
      此之分割方法顯無足取。而經本院函請財團法人台灣公證鑑定中心鑑定依丙案
      之分割方法，兩造彼此間應為找補之金額若干，依該鑑定中心所函覆之鑑定報
      告，兩造彼此間應找補之金額最多尚未超過六十萬元，有該鑑定中心九十年十
      二月五日（90）證執字第一二○三號函暨報告書一本在卷可稽，對於應給付補
      償金之共有人而言，衡情應尚可負擔。故丙案就此方面之主張，要屬可取。
    7.戊案雖主張將八九六之一五（Ｐ）地號土地分歸被告寅○○、未○○、地○○
      、己○○○、戊○○○、Ｅ○○、Ｆ○○、Ｄ○○、乙○○、甲○○、丁○○
      按應繼分之比例維持共有，但該部分之土地係被告癸○○所使用，為原告及其
      餘被告所不爭執，是否適合分歸該等被告公同共有，自不無疑問。又依戊案將
      上開土地分歸該等被告公同共有，則八六七之一四（Ｍ）地號土地將分歸被告
      辛○○○○，該部分土地價值經財團法人台灣公證鑑定中心鑑價，認定可值三
      百四十七萬九千零五十二元，則被告辛○○○○將給付其他共有人將近三百萬
      元之補償金，有該鑑定中心前揭函暨報告書一本在卷可稽，其應給付之補償金
      額顯屬過鉅，自非允當。況被告辛○○○○與被告寅○○、未○○、地○○、
      己○○○、戊○○○、Ｅ○○、Ｆ○○、Ｄ○○、乙○○、甲○○、丁○○之
      間存有系爭土地誰屬之糾紛，迭經被告辛○○○○陳明在卷，若將被告寅○○
      、未○○、地○○、己○○○、戊○○○、Ｅ○○、Ｆ○○、Ｄ○○、乙○○
      、甲○○、丁○○所分得之土地毗鄰被告辛○○○○所在，對於日後土地權利
      紛爭之解決及土地效益之促進均有幫助。此外，本院於被告辛○○○○與被告
      寅○○、未○○、地○○、己○○○、戊○○○、Ｅ○○、Ｆ○○、Ｄ○○、
      乙○○、甲○○、丁○○所分得之土地之間，業已預留三公尺寬之空地分歸被
      告辛○○○○所有，將可避免因將廟前大片空地分歸被告寅○○、未○○、地
      ○○、己○○○、戊○○○、Ｅ○○、Ｆ○○、Ｄ○○、乙○○、甲○○、丁○○共有而造成無法進出辛○○○○之困境。是戊案就此之主張尚無足取，丙
      案主張應將被告保安宮前之空地即八六七之一四（Ｍ）地號土地分歸被告寅○○、未○○、地○○、己○○○、戊○○○、Ｅ○○、Ｆ○○、Ｄ○○、乙○○、甲○○、丁○○共有，應較屬可採。
    8.至系爭九○○、九○○之一、一○三一地號土地均屬計畫道路，有高雄縣路竹
      鄉公所簡便行文表在卷可稽，並為兩造所不爭執，應堪信為真實。揆諸最高法
      院六十九年度台上字第一八三一號判例意旨，應屬依其使用目的不能分割之土
      地，且兩造所提之甲、乙、丙、戊分割方法亦均主張維持兩造之共有，是上開
      土地應維持為兩造所共有。另如附圖丙案所示之八六七之七（Ｈ）、八六七之
      四（Ｅ）、八六七之九（Ｊ）、八六七之一○（Ｋ）地號土地應私闢為道路通
      行，並維持為兩造所共有，亦均為兩造所同意，故上開土地仍應維持為兩造所
      共有。
    9.基上所論，本院審酌系爭土地之現有使用狀況、對外通行問題、兩造分得土地
      之經濟效益、分得土地之位置及應找補金額之多寡等情，認為以丙案之分割方
      法即如主文第二項所示之原物分割及變價分割方法，較能兼顧各共有人之利益
      ，自應較為合理可採。至本件經依上述方法分割後，因各共有人所分得之土地
      面積與原有面積有所增減，且各人所分得之土地因所處位置良善與否，土地地
      形方正與否等，均將影響分得土地之經濟價值。職是，自有就分得土地價差予
      以找補之必要。本院隨即函請專業鑑定機構即財團法人台灣公證鑑定中心鑑定
      兩造所分得土地之價值，經該鑑定中心依土地特性分析（地形地勢、臨路寬度
      、臨路縱深、出入孔道、土地使用現況及強度、未來發展）、路線價修正因素
      （土地使用管制、交通運輸、宗地條件）等節而為鑑定，是本院認為該鑑定中
      心對兩造分得土地之鑑定價格應屬可採。其次，該鑑定中心根據其所鑑定之土
      地價格，並依兩造應有部分之比例，認定兩造彼此間補償金之找補應如附表二
      所示，有該鑑定中心前揭函及報告書一本在卷足佐，亦足採認。
參、綜上所述，原告訴請尚未辦理繼承之被告寅○○、未○○、地○○、己○○○、
    戊○○○、Ｅ○○、Ｆ○○、Ｄ○○、乙○○、甲○○、丁○○應辦理繼承登記
    ，同時並請求准予對系爭土地為判決分割，洵屬有據，應予准許。從而，本院審
    酌分割共有物應注意之各項情狀，爰依公平之方式為本件判決分割，並判決如主
    文第二項所示之分割方法。
肆、本件事證已臻明確，兩造其餘攻擊防禦方法及所提之證據，經審酌與本院前揭判
    斷不生影響，爰不另一一論述指駁，附此敘明。
伍、結論：原告之訴為有理由，依民事訴訟法第三百八十五條第一項前段、第七十八
    條、第八十一條第二款、第八十五條第一項但書，判決如主文。
中　　　華　　　民　　　國　　九十一　　年　　　二　　　月　　二十二  　日
                              臺灣高雄地方法院民事第六庭
~B法　　　官　陳信旗
右為正本係照原本作成。
如不服本判決，應於送達後廿日內，向本院提出上訴狀並表明上訴理由，如於本
判決宣示後送達前提起上訴者，應於判決送達後十日內補提上訴理由書（須附繕本）。
中　　　華　　　民　　　國　　九十一　　年　　　二　　　月　　二十二　　日
~B法院書記官　梁  竫
┌────────────────────────────────────┐
│附表一                                        八十七年度訴字第一五九三號│
├─────────┬────────┬─────────────────┤
│共有人            │應有部分比例    │備註                              │
├─────────┼────────┼─────────────────┤
│原告              │十二分之一      │                                  │
├─────────┼────────┼─────────────────┤
│被告辛○○○○    │八分之一        │                                  │
├─────────┼────────┼─────────────────┤
│被告子○○        │二四分之一      │                                  │
├─────────┼────────┼─────────────────┤
│被告癸○○        │六分之一        │                                  │
├─────────┼────────┼─────────────────┤
│被告壬○○○      │十二分之一      │                                  │
├─────────┼────────┼─────────────────┤
│被告午○○○      │二四分之一      │                                  │
├─────────┼────────┼─────────────────┤
│被告黃○○        │十二分之一      │                                  │
├─────────┼────────┼─────────────────┤
│被告巳○○        │十二分之一      │                                  │
├─────────┼────────┼─────────────────┤
│被告酉○○        │六十分之一      │                                  │
├─────────┼────────┼─────────────────┤
│被告申○○        │六十分之二      │                                  │
├─────────┼────────┼─────────────────┤
│被告戌○○        │六十分之二      │                                  │
├─────────┼────────┼─────────────────┤
│被告天○○        │六萬分之三五九六│                                  │
├─────────┼────────┼─────────────────┤
│被告亥○○        │六萬分之二六七八│                                  │
├─────────┼────────┼─────────────────┤
│被告Ｂ○○        │六萬分之一二八六│                                  │
├─────────┼────────┼─────────────────┤
│被告Ｃ○○        │六萬分之一二八六│                                  │
├─────────┼────────┼─────────────────┤
│被告Ａ○○        │六萬分之一一五四│                                  │
├─────────┼────────┼─────────────────┤
│被告寅○○、未○○│二四分之一      │上開被告十一人公同共有此應有部分，│
│地○○、己○○○、│                │其等應繼分之比例如左：            │
│戊○○○、Ｅ○○、│                │被告寅○○    九分之一            │
│Ｆ○○、Ｄ○○、李│                │    未○○    九分之一            │
│明芬、乙○○、李智│                │    地○○    九分之一            │
│成                │                │    己○○○  九分之一            │
│                  │                │    戊○○○  九分之一            │
│                  │                │    Ｅ○○    九分之一            │
│                  │                │    Ｆ○○    九分之一            │
│                  │                │    Ｄ○○    九分之一            │
│                  │                │    甲○○    二七分之一          │
│                  │                │    乙○○    二七分之一          │
│                  │                │    丁○○    二七分之一          │
└─────────┴────────┴─────────────────┘
 ~F0
┌────────────────────────────────────┐
│附表二                                        八十七年度訴字第一五九三號│                        │
├─────────┬───────────────────┬──────┤
│共有人            │應給付補償金之對象與金額（新台幣）    │備註        │
├─────────┼───────────────────┼──────┤
│原告              │應給付被告申○○貳萬壹仟伍佰貳拾玖元  │應給付被告蘇│
│                  │應給付被告辛○○○○壹拾萬伍仟佰陸拾│芳賢等十一人│
│                  │元                                    │之金額部分，│
│                  │應給付被告戌○○肆萬肆仟肆佰伍拾陸元  │由被告寅○○│
│                  │應給付被告Ｂ○○伍仟玖佰零玖元        │等十一人公同│
│                  │應給付被告Ｃ○○伍仟玖佰零玖元        │共有        │
│                  │應給付被告亥○○壹萬貳仟壹佰肆拾捌元  │            │
│                  │應給付被告Ａ○○伍仟壹佰貳拾肆元      │            │
│                  │應給付被告巳○○玖萬伍仟貳佰零捌元    │            │
│                  │應給付被告子○○伍萬零肆佰捌拾捌元    │            │
│                  │應給付被告黃○○壹拾壹萬仟玖佰伍拾元│            │
│                  │應給付被告寅○○、未○○、地○○、孫孫│            │
│                  │敏麗、戊○○○、Ｅ○○、Ｆ○○、Ｄ○○│            │
│                  │、甲○○、乙○○、丁○○肆萬肆仟伍佰│            │
│                  │拾柒元                                │            │
├─────────┼───────────────────┼──────┤
│被告壬○○○      │應給付被告申○○貳萬仟玖佰柒拾柒元  │應給付被告蘇│
│                  │應給付被告辛○○○○壹拾壹萬柒仟佰│芳賢等十一人│
│                  │拾陸元                                │之金額部分，│
│                  │應給付被告戌○○肆萬玖仟伍佰零玖元    │由被告寅○○│
│                  │應給付被告Ｂ○○陸仟伍佰捌拾壹元      │等十一人公同│
│                  │應給付被告Ｃ○○陸仟伍佰捌拾壹元      │共有        │
│                  │應給付被告亥○○壹萬仟伍佰貳拾玖元  │            │
│                  │應給付被告Ａ○○伍仟柒佰零陸元        │            │
│                  │應給付被告巳○○壹拾萬陸仟零拾壹元  │            │
│                  │應給付被告子○○伍萬陸仟貳佰貳拾柒元  │            │
│                  │應給付被告黃○○壹拾貳萬陸仟玖佰零貳元│            │
│                  │應給付被告寅○○、未○○、地○○、孫孫│            │
│                  │敏麗、戊○○○、Ｅ○○、Ｆ○○、Ｄ○○│            │
│                  │、甲○○、乙○○、丁○○肆萬玖仟陸佰元│            │
├─────────┼───────────────────┼──────┤
│被告酉○○        │應給付被告申○○壹仟貳佰伍拾貳元      │應給付被告蘇│
│                  │應給付被告辛○○○○陸仟壹佰貳拾捌元  │芳賢等十一人│
│                  │應給付被告戌○○貳仟伍佰捌拾陸元      │之金額部分，│
│                  │應給付被告Ｂ○○佰肆拾元          │由被告寅○○│
│                  │應給付被告Ｃ○○佰肆拾元          │等十一人公同│
│                  │應給付被告亥○○柒佰零柒元            │共有        │
│                  │應給付被告Ａ○○貳佰玖拾捌元          │            │
│                  │應給付被告巳○○伍仟伍佰拾捌元      │            │
│                  │應給付被告子○○貳仟玖佰拾柒元      │            │
│                  │應給付被告黃○○陸仟陸佰貳拾捌元      │            │
│                  │應給付被告寅○○、未○○、地○○、孫孫│            │
│                  │敏麗、戊○○○、Ｅ○○、Ｆ○○、Ｄ○○│            │
│                  │、甲○○、乙○○、丁○○貳仟伍佰玖拾元│            │
├─────────┼───────────────────┼──────┤
│被告天○○        │應給付被告申○○貳萬肆仟玖佰肆拾玖元  │應給付被告蘇│
│                  │應給付被告辛○○○○壹拾貳萬貳仟零玖拾│芳賢等十一人│
│                  │柒元                                  │之金額部分，│
│                  │應給付被告戌○○伍萬壹仟伍佰壹拾捌元  │由被告寅○○│
│                  │應給付被告Ｂ○○陸仟捌佰肆拾捌元      │等十一人公同│
│                  │應給付被告Ｃ○○陸仟捌佰肆拾捌元      │共有        │
│                  │應給付被告亥○○壹萬肆仟零柒拾柒元    │            │
│                  │應給付被告Ａ○○伍仟玖佰拾捌元      │            │
│                  │應給付被告巳○○壹拾壹萬零佰拾參元│            │
│                  │應給付被告子○○伍萬捌仟伍佰零捌元    │            │
│                  │應給付被告黃○○壹拾萬貳仟零伍拾壹元│            │
│                  │應給付被告寅○○、未○○、地○○、孫孫│            │
│                  │敏麗、戊○○○、Ｅ○○、Ｆ○○、Ｄ○○│            │
│                  │、甲○○、乙○○、丁○○伍萬壹仟陸佰壹│            │
│                  │拾貳元                                │            │
├─────────┼───────────────────┼──────┤
│被告午○○○      │應給付被告申○○貳萬零柒佰拾伍元    │應給付被告蘇│
│                  │應給付被告辛○○○○壹拾萬壹仟肆佰柒拾│芳賢等十一人│
│                  │貳元                                  │之金額部分，│
│                  │應給付被告戌○○肆萬貳仟捌佰壹拾伍元  │由被告寅○○│
│                  │應給付被告Ｂ○○伍仟陸佰玖拾壹元      │等十一人公同│
│                  │應給付被告Ｃ○○伍仟陸佰玖拾壹元      │共有        │
│                  │應給付被告亥○○壹萬壹仟陸佰玖拾玖元  │            │
│                  │應給付被告Ａ○○肆仟玖佰拾伍元      │            │
│                  │應給付被告巳○○玖萬壹仟陸佰玖拾伍元  │            │
│                  │應給付被告子○○肆萬捌仟陸佰貳拾伍元  │            │
│                  │應給付被告黃○○壹拾萬玖仟柒佰肆拾伍元│            │
│                  │應給付被告寅○○、未○○、地○○、孫蘇│            │
│                  │敏麗、戊○○○、Ｅ○○、Ｆ○○、Ｄ○○│            │
│                  │、甲○○、乙○○、丁○○肆萬貳仟捌佰玖│            │
│                  │拾肆元                                │            │
├─────────┼───────────────────┼──────┤
│被告癸○○        │應給付被告申○○肆仟陸佰柒拾壹元      │應給付被告蘇│
│                  │應給付被告辛○○○○貳萬貳仟捌佰伍拾柒│芳賢等十一人│
│                  │元                                    │之金額部分，│
│                  │應給付被告戌○○玖仟陸佰肆拾肆元      │由被告寅○○│
│                  │應給付被告Ｂ○○壹仟貳佰捌拾貳元      │等十一人公同│
│                  │應給付被告Ｃ○○壹仟貳佰捌拾貳元      │共有        │
│                  │應給付被告亥○○貳仟陸佰拾伍元      │            │
│                  │應給付被告Ａ○○壹仟壹佰壹拾貳元      │            │
│                  │應給付被告巳○○貳萬零陸佰伍拾伍元    │            │
│                  │應給付被告子○○壹萬零玖佰伍拾元    │            │
│                  │應給付被告黃○○貳萬肆仟柒佰貳拾元    │            │
│                  │應給付被告寅○○、未○○、地○○、孫蘇│            │
│                  │敏麗、戊○○○、Ｅ○○、Ｆ○○、Ｄ○○│            │
│                  │、甲○○、乙○○、丁○○玖仟陸佰陸拾貳│            │
│                  │元                                    │            │
└─────────┴───────────────────┴──────┘
